臺灣高等法院臺南分院民事裁定　94年度抗字第227號
　　抗　告　人　甲○○
上列抗告人因與聲請人合作金庫銀行股份有限公司間拍賣抵押物
事件，對於臺灣嘉義地方法院於中華民國九十四年二月二十四日
所為之九十四年度拍字第五七號裁定，提起抗告，本院裁定如下
：
    主      文
抗告駁回。
抗告程序費用由抗告人負擔。
    理      由
一、按民法第八百七十三條第一項規定，抵押權人於債權已屆清
    償期而未受清償者，得聲請法院拍賣抵押物，就其賣得價金
    而受清償，是抵押權人依此項規定聲請拍賣抵押物，係屬非
    訟事件，法院所為准駁之裁定，無確定實體法上法律關係存
    否之性質，於債權及抵押權之存否無既判力，故祗須其抵押
    權已經依法登記，且債權已屆清償期而未受清償，法院即應
    為准許拍賣抵押物之裁定，至對於此項法律關係有爭執之人
    ，為求保護其權利，應另提起訴訟，以求解決，不得僅依抗
    告程序聲明其爭執，並據為廢棄拍賣抵押物裁定之理由（參
    照最高法院五十一年十月八日民刑庭總會決議）。
二、經查：本件聲請人合作金庫銀行股份有限公司主張案外人陳
    雪美於民國八十九年九月二十七日，以其所有之如原審裁定
    附表所示之不動產，資為其對聲請人所負債務之擔保，並設
    定新台幣（以下同）三百六十萬元之最高限額抵押權，以擔
    保其對聲請人現在及將來所負之一切債務之清償，存續期間
    自民國八十九年九月二十六日起至民國一百二十九年九月二
    十六日止，債務清償期則依照各個債務契約所定清償日期，
    並經登記在案。嗣案外人陳錦榮於民國八十九年九月三十日
    邀同案外人陳雪美、陳雪娥等人為連帶保証人，向聲請人借
    用二百二十萬元及八十萬元，借款期間自民國八十九年九月
    三十日起至民國一百零九年九月三十日止，並有利息之約定
    ，清償方式則以每個月為一期，每月平均攤還本息，如未按
    期攤還本息時，借款人即喪失期限之利益，應立即全部償還
    ，且逾期六個月以內者，按約定利率百分之十，超過六個月
    者，按約定利率百分之二十加付違約金。詎其等利息均僅繳
    至民國九十三年八月三十日止，計尚欠本金二百一十五萬八
    千三百二十元及七十八萬一千七百七十元，暨自民國九十三
    年八月三十一日起計算之利息、違約金，依上開約定，上開
    借款應視為全部到期。茲案外人陳雪美已於民國九十三年八
    月十一日將上開不動產所有權移轉登記予抗告人，爰聲請拍
    賣系爭抵押物以資受償乙節，業據聲請人提出抵押權設定契
    約書影本、他項權利證明書影本、土地及建物登記簿謄本各
    一件、借據影本二紙及放款資料查詢單一紙等為證，是原審
    據以准許聲請人拍賣抵押物之聲請，核無不當。
三、抗告意旨雖以：本件債務尚有糾葛為由，而提起本件抗告，
    經核上開理由乃實體法上之爭執，非屬得依抗告程序聲明其
    爭執，並據為廢棄拍賣抵押物裁定之理由，是抗告人據以提
    起本件抗告，請求廢棄原裁定，揆諸前開說明，自難謂有理
    由，應予駁回。
四、據上論結，本件抗告為無理由，爰依非訟事件法第八條第二
    項，第二十八條，民事訴訟法第四百九十五條之一第一項、
    第四百四十九條第一項、第九十五條、第七十八條，裁定如
    主文。
中　華　民　國　九十四　年　　五　　月　　　五　　　　日
　　　　　　　　　　臺灣高等法院臺南分院民事第二庭
                      　審判長法官  吳  志  誠
                              法官  李  素  靖
                              法官  李  文  賢
上為正本係照原本作成。
如不服本裁定，僅得於收受本裁定正本送達後10日內以違背法令
為理由，向本院提出再抗告狀（須附繕本一份及繳納再抗告裁判
費新台幣45元），而後始可再抗告於最高法院。
中　華　民　國　九十四　年　　五　　月　　　五　　　　日
                            書記官　陳　昆　陽
                            　　　　　　　　Ｊ
